臺灣高雄地方法院刑事裁定　　　　　　 110年度聲字第2176號
聲　請　人　陳冠宏
即受扣押人　　　　　

上列聲請人聲請撤銷或變更臺灣高雄地方檢察署檢察官中華民國
110 年9 月17日拒絕發還扣押物之處分，本院裁定如下：
    主  文
聲請駁回。
    理  由
一、聲請意旨略以：臺灣高雄地方檢察署檢察官扣押之車號000-
    0000自用小客車（下稱系爭車輛）為聲請人即受扣押人甲○
    ○之配偶歐陽廷玉所有，於遭檢察官扣押時為聲請人日常生
    活使用，而聲請人經訊問後顯與本案無關，系爭車輛顯非偵
    查所需之證據；又系爭車輛遭扣押後，影響聲請人生活日常
    甚鉅，經聲請人具狀請求發還，供擔保撤銷扣押或變價後保
    管價金，惟檢察官未慮及上情，否准所請，自有可議，爰請
    求撤銷原否准發還之處分，或爰依刑事訴訟法第142 條第1 
    項規定，發還扣押物。縱認系爭車輛與本案有關而有留存必
    要，扣押該車輛勢將耗損車輛性能，造成聲請人重大經濟損
    失。爰依刑事訴訟法第142 條之1 、第141 條規定，命繳納
    相當擔保金後發還系爭車輛，或將系爭車輛拍賣變價後，保
    管其價金等語。
二、按可為證據或得沒收之物，得扣押之；為保全追徵，必要時
    得酌量扣押犯罪嫌疑人、被告或第三人之財產；扣押物，因
    防其喪失或毀損，應為適當之處置；得沒收或追徵之扣押物
    ，有喪失毀損、減低價值之虞或不便保管、保管需費過鉅者
    ，偵查中得由檢察官得變價之，保管其價金；得沒收或追徵
    之扣押物，檢察官依所有人或權利人之聲請，認為適當者，
    得以命令定相當之擔保金，於繳納後，撤銷扣押；扣押物若
    於偵查中已無留存之必要者，應以檢察官命令發還之；對於
    檢察官所為關於扣押物發還之處分有不服者，受處分人得聲
    請所屬法院撤銷或變更之，刑事訴訟法第133 條第1 項、第
    2 項、第140 條第1 項、第141 條、第142-1 條第1 項、第
    142 條第1 項、第416 條第1 項第1 款定有明文。至於扣押
    物有無繼續扣押必要，於偵查中應由檢察官依偵查進行之程
    度，兼顧扣押之目的與所有人、受處分人、保管人之權益，
    予以妥適裁量。
三、經查，系爭車輛係於民國110 年8 月16日由承辦檢察官持本
    院核發之搜索票指揮員警執行搜索時扣押在案，承辦檢察官
    於執行前述搜索並扣押系爭車輛後，已陸續進行相關偵查作
    為，聲請人於110 年9 月14日向承辦檢察官聲請發還系爭車
    輛，經承辦檢察官於110 年9 月16日，參酌當時偵查進度所
    蒐集之相關卷證資料，而以系爭車輛與偵查中之案件相關，
    駁回聲請人之聲請，業經本院調取偵查卷宗核閱無誤。本院
    衡諸聲請人聲請發還偵查中扣押之系爭車輛時，距系爭車輛
    經承辦檢察官扣押之110 年8 月16日尚未滿1 月，承辦檢察
    官審酌本案之偵辦進度，並參酌偵查卷內有關資料（因本案
    尚由承辦檢察官偵查中，故就涉及偵查案情之卷證資料不予
    詳載），認尚有於偵查中扣押系爭車輛之必要性，而駁回聲
    請人所為發還系爭車輛、供擔保撤銷扣押或就系爭車輛變價
    之聲請，依其作成處分時之時空環境而言，尚難認有何裁量
    不當之違法。是聲請人主張：檢察官拒絕發還系爭車輛之處
    分違法云云，難認有據，應予駁回。至聲請人所稱系爭車輛
    遭檢察官實施扣押後，將導致其性能受損部分，則應由承辦
    檢察官，依法另為防止系爭車輛喪失性能或毀損之適當處置
    ，併此敘明。
四、據上論結，應依刑事訴訟法第416 條第4 項、第412 條，裁
    定如主文。
中    華    民    國   110    年    10    月    27    日
                  刑事第八庭  審判長  法  官  林英奇
                                      法  官  黃傳堯
                                      法  官  何一宏 
以上正本證明與原本無異。
不得抗告。
中    華    民    國   110    年    10    月    27    日
                                      書記官  郭素蓉